【裁判字號】    92,交聲,745
【裁判日期】    920919
【裁判案由】    聲明異議
【裁判全文】
臺灣臺中地方法院交通事件裁定                    九十二年度交聲字第七四五號
     原處分機關     交通部公路總局台中區監理所
     異議人即
     受處分人       甲○○
右列受處分人因違反道路交通管理處罰條例案件，對於交通部公路總局台中區監理所
九十二年六月十七日所為之裁決（中監違字第裁六○─ＧＣ0000000號裁決書
），聲明異議，本院裁定如左：
    主  文
異議駁回。
    理  由
一、原處分機關略以：異議人即受處分人甲○○，於九十二年四月一日六時三十五分
    許，駕駛之車號ＮＴ─七一八三號自用小客車，在台中市○○○路○段一○三六
    號前處，因任意跨越兩條車道行駛之違規事實，經台中市警察局第四分局員警當
    場攔檢舉發，受處分人依限期到案，經向原舉發機關查證違規屬實，該所遂於九
    十二年六月十七日以中監違字第裁六○─ＧＣ0000000號裁決書，裁處受
    處分人違反道路交通管理處罰條例第四十五條第一項第十二款及第六十三條第一
    項之規定，處罰鍰新台幣六百元整，並記違規點數一點，逾期則依違反道路交通
    管理事件統一裁罰標準表及裁決書處罰主文裁處，於法並無不合等語。
二、本件受處分人甲○○則以：違規單之違規事實欄原載事實為「變換車道未使用方
    向燈」，後以公文更正為「任意跨越兩條車道行駛」，該項更正不符合舉發之程
    序，且本件車禍是否有爭道行駛之情形未予詳查，又受處分人有正當理由為閃避
    緊急狀況而採取變換車道應變措施，應不符合任意跨越二車道行駛之行為，爰聲
    明異議云云。
三、按行政處分如有誤寫、誤算或其他類此之顯然錯誤者，處分機關得隨時或依申請
    更正之。前項更正，附記於原處分書及其正本，如不能附記者，應製作更正書，
    以書面通知相對人；又依前條（即違反道路交通管理事件統一裁罰基準及處理細
    則第三十條）規定辦理移送之機關，收受舉發單位送交違反道路交通管理事件後
    ，應審查該事件填記內容是否符合規定、附件是否齊全；發現不符規定或附件欠
    缺者，應即協調補正後再行移送；其屬違反條款填記錯誤者，並應即日通知被通
    知人更正。前項移送違反道路交通管理事件，並應設簿登記或輸入電腦資料檔案
    ，以備查考。處罰機關受理移送之舉發違反道路交通管理事件時，發現應填記內
    容不符規定，或所列附件漏未移送者，應即洽請原移送機關更正或補送。違反道
    路交通管理事件，處罰機關受理後發現舉發錯誤或要件欠缺，可補正或尚待查明
    者，退回原舉發單位查明補正後依法處理；其錯誤屬實或無可補正者，由受理機
    關依權責簽結，並將簽結之理由，連同該事件有關文件書函請原舉發單位之上級
    機關查究。行政程序法第一百零一條、違反道路交通管理事件統一裁罰基準及處
    理細則第三十一條、第三十四條定有明文。又按禁止變換車道線，為雙白實線，
    係用以禁止行車變換車道。乃設於交通特別繁雜而同向具有多車道之橋樑、隧道
    、彎道、坡道、接近交岔路口或其他認為有必要之路段，並得於禁止變換車道處
    之起點路面，標繪黃色「禁止變換車道」標字。本標線分雙邊禁止變換車道線及
    單邊禁止變換車道線兩種。雙邊禁止變換車道線，為雙白實線，其線型尺寸與分
    向限制線同；單邊禁止變換車道線，為白實線配合白虛線，虛線與實線間隔一○
    公分，在實線一面之車輛禁止變換車道，在虛線一面之車輛允許變換車道。連續
    禁止變換車道路段，其間隔不足一二○公尺者，得視需要啣接設置之。道路交通
    標誌標線號誌設置規則第一百六十七條第一項、第二項亦有明定。再按駕駛人，
    爭道行駛，有任意駛出邊線，或任意跨越兩條車道行駛之情形者，處新台幣六百
    元以上一千八百元以下罰鍰；汽車駕駛人，違反第四十五條規定情形之一者，除
    依原條款處罰鍰外，並予記違規點數一點；汽車行經其他人車擁擠處所或發生臨
    時障礙時，均應減速慢行，做隨時停車之準備；汽車行駛時，駕駛人應注意車前
    狀況及兩車並行之間隔，並隨時採取必要之安全措施；汽車在雙向四車道行駛時
    ，小型汽車內外側車道均可行駛，行駛速度較慢時，應在外側車道行駛，但不得
    任意變換車道行駛；變換車道時，應讓值行車先行，並注意安全距離。道路交通
    管理處罰條例第四十五條第十二款、第六十三條第一項第一款與道路交通安全規
    則第九十三條第一項第三款後段、第九十四條第三項、第九十八條第一項第二款
    、第六款以及違反道路交通管理事件統一裁罰標準表亦分別著有明文。
四、經查：受處分人甲○○於九十二年四月一日六時三十五分許，駕駛之車號ＮＴ─
    七一八三號自用小客車，在台中市○○○路○段一○三六號前處，因任意跨越兩
    條車道行駛之違規事實，經台中市警察局第四分局員警當場攔檢舉發等情，非但
    為受處分人於異議狀中所不爭執，並有台中市警察局員警當場舉發之違反道路交
    通管理事件通知單一紙與裁決書一份在卷可稽。雖受處分人辯稱：違規單之違規
    事實欄原載事實為「變換車道未使用方向燈」，後以公文更正為「任意跨越兩條
    車道行駛」，該項更正不符合舉發之程序，且有正當理由為閃避緊急狀況而採取
    變換車道應變措施，應不符合任意跨越二車道行駛之行為云云。惟查：原舉發機
    關發現該違規通知單有誤填處罰條款之顯然錯誤後，即予以更正，而原處罰機關
    審查發現原舉發單位之條款填記錯誤，已由原舉發單位查明補正後依法處理，並
    即日通知更正該違規通知單，更正之程序合於規定，亦與舉發之程序無關，此有
    台中市警察局第四分局及交通部公路總局台中區監理所二件書函在卷可佐。又查
    ：受處分人縱於上開時、地當時因閃避路邊「自檳榔攤無預警疾駛入本人行駛車
    道之不明車輛，距本車約二公尺」，而導致事故發生，然參酌上開條文，受處分
    人既與該車有二公尺之避免碰撞之距離空間，已足以反應為準備之停車，即應踩
    剎車、作停車之動作，而非逕自駛離偏向內側車道，核其所為，顯與道路交通安
    全規則諸規定及緊急避難之要件不符。此亦有前揭原舉發機關九十二年四月三十
    日中分四交字第○九二○○○五四八○號函，在卷足徵。又據原舉發機關於案發
    當日在黎明派出所另輛車駕駛人即證人陳弘強之偵訊筆錄證稱：「我當時行經五
    權西路二段往環中路方向，而甲○○所駕駛ＮＴ─七一八三號也是行經五權西路
    二段往環中路之方向，我當初是行駛內線，而甲○○所駕駛ＮＴ─七一八三號自
    小客由外側開入內側車道，也未打方向燈」；再者，證人陳弘強於交通事故談話
    紀錄表中亦稱：「於肇事前我由向上路沿五權西路往環中路方向行駛內側快車道
    ，往前行駛時跟在車左後方約一個半車身距離，車在我右前方車身一直往左
    偏至行駛之車道，我往前行駛時無法往左閃避，與車發生碰撞，我車右前車
    頭與車左後車角發生碰撞，當時車沒有顯示方向燈」等語。再據本院於九十
    二年八月十二日訊問受處分人時其亦自承認：「我是閃避那輛車子才跨越的；我
    要閃避那輛從檳榔攤出來的車子，才和後面的車子發生擦撞」等語。況且原舉發
    機關之員警即證人蔡信恩亦於受訊問時結證稱：「九十二年四月一日在車禍現場
    處理小組去處理的，對方是直行車，他也承認跨越車道，異議人說他是閃避檳榔
    攤的車子才變換車道；我們認為他跨越內側車道；他有敘明當時他忘記有無打方
    向燈，那邊是快車道；他承認他超出內線車道」等語，是受處分人違規事實，堪
    以認定。受處分人空言指摘原舉發不當，尚屬無據。從而，原處分機關據以援引
    上開規定，裁處罰鍰新台幣六百元整，並記違規點數一點，逾期則依裁決書處罰
    主文規定處罰，並無不當，本件異議為無理由，應予駁回。
五、據上論斷，應依道路交通管理處罰條例第八十七條、道路交通案件處理辦法第十
    九條，裁定如主文。
中      華      民國    九十二    年      九      月     十九     日
                                        臺灣臺中地方法院交通法庭
                                            法  官    許  金  樹
右正本證明與原本無異。
如不服本裁定應於送達後五日內向本院提出抗告狀。
                                            書記官
中      華      民      國    九十二    年      九      月     十九     日


司法院資訊處製作；財團法人民間司法改革基金會備份。
